【裁判字號】    95,交聲,432
【裁判日期】    951011
【裁判案由】    違反道路交通管理處罰條例聲明異議
【裁判全文】
臺灣士林地方法院交通事件裁定         95年度交聲字第432號
原處分機關  臺北市交通事件裁決所
異議人即
受處分人    甲○○
上列異議人即受處分人因違反道路交通管理處罰條例案件，對於
臺北市交通事件裁決所95年5月22日所為之處分（原處分案號：
北市裁二字第裁22-Z00000000號），聲明異議，本院裁定如下：
    主  文
異議駁回。
    理  由
一、按行為後法律或自治條例有變更者，適用行政機關最初裁處
    時之法律或自治條例；但裁處前之法律或自治條例有利於受
    處罰者，適用最有利於受處罰者之規定，行政罰法第5 條定
    有明文。查異議人即受處分人甲○○行為後，道路交通管理
    處罰條例第33條第1項及第63條第1項第1款業於民國95年7月
    1 日修正公布施行，比較修法前後對於汽車行駛於高速公路
    而不遵管制規定之違規行為之罰則，均處汽車駕駛人新臺幣
    （下同）3,000元以上6,000元以下罰鍰，並記違規點數1點
    而屬相同，依行政罰法第5條規定，自應適用行政機關最初
    裁處時之法律即修正前道路交通管理處罰條例第33條第1項
    、第63條第1項第1款規定論處，先予敘明。次按汽車行駛高
    速公路應依速限標誌指示，高速公路交通管制規則第5條第1
    項前段定有明文。又按汽車行駛於高速公路而不遵管制之規
    定者，處汽車駕駛人3,000元以上6,000元以下罰鍰，並記違
    規點數1點，修正前道路交通管理處罰條例第33條第1項及第
    63 條第1項第1款亦定有明文。
二、原處分意旨略以：異議人即受處分人甲○○，於民國95年3
    月16日10時45分許，駕駛車號3E-2202號自小客車，於國道
    一號南下245公里處，經警持雷射測速槍測得超速17公里（
    行速117公里，限速100公里）之違規，為國道公路警察局第
    四警察隊當場攔停並製單舉發，爰依道路交通管理處罰條例
    第33條第1項規定，裁處罰鍰3,000元，並依同條例第63條第
    1 項第1款記違規點數1點。
三、聲明異議意旨略以：伊於95年3月16日10時45分許，駕駛
    3E-2002號自小客車，行經國道一號南下245公里路段，遭國
    道公路警察局第四警察隊圍路攔檢，告知伊駕駛車輛超速，
    伊無法信服，因 (一)伊雖以業務身分維生，但從無有違規
    超速紀錄，控制速度是伊的工作所賦予的本能反應，故絕無
    超速之情事。(二)員警未能提供錄音或攝影之證明，也不知
    是測到哪一輛車，即指稱伊超速。異議人向原處分機關表示
    不服舉發，經原處分機關裁決維持舉發結果後，異議人於法
    定期限內向本院交通法庭聲明異議云云。
四、經查：
   （一）異議人於上揭時地駕車，經執勤員警以雷射測速槍（
         測距：229公尺），測得行速117公里，超速17公里（
         該路段最高時速限制100公里），違規過程均在執勤員
         警監視中，確認係3E-2202號車超速違規後，始依法攔
         停稽查，並當場告知違規事實，出示雷射槍測速器鎖
         定之超速數據後依法舉發等情，有內政部警政署國道
         公路警察局第四警察隊95年4月25日公警四交字第
         0950470680 號函影本在卷可稽。
   （二）證人即舉發本件違規之內政部警政署國道公路警察局
         第四隊警員乙○○到庭結證稱：「我們當時以雷射測
         速槍測得被處分人的車子超速了，就依規定攔查、告
         發。當時我們從雷射測速槍看到被處分人的行速是117
         。我攔下被處分人時，我記得，我們跟她要行照、駕
         照時，她沒有說什麼，直到要她簽收告發單的時候，
         她就有意見，拒簽，她說，外側車道有部統聯的車子
         ，她開內側車道，她認為我們沒有辦法測到她的行速
         。我們以雷射測速槍測被處分人車子時，是白天，車
         流不多，所以我們鎖住被處分人的車子時，沒有誤認
         的可能。」、「（你如何操作雷射測速槍？）雷射測
         速槍有壹個視窗，從視窗看出去，可以看到很多車子
         ，視窗內有壹個紅點，需要按下類似板機的扣鈕才會
         有紅色點出現，再以紅色點瞄準鎖定的車子，視窗內
         只會顯示車速，雷射測速槍有另壹個螢幕則會顯示車
         速、車距 (雷射測速槍與車子之間的距離)。 從視窗
         內，可看到被鎖定那部車，在哪一個車道，它的形狀
         ，但是車牌看不清楚。從雷射測速槍的觀景視窗看出
         去與以肉眼目視是一樣的。雷射測速槍鎖定後，要另
         外再按一次板機才會再鎖定另一部車，所以車速不會
         跑掉，也不可能一次測到二部車。雷射測速槍的精準
         度沒有問題，因為是國外機器，有送到北院檢定，也
         會定期送到廠商校正。」等語（見本院95年10月2日
         訊問筆錄）。則依證人所述，警方所使用之雷射測速
         槍，經測得車輛有超速之事實時，即以目視之方法跟
         隨該車攔停舉發，而該雷射槍之特性係1 次僅能鎖定1
         台車輛，並非1 次鎖定多台，則以員警之執勤技巧及
         經驗，欲就某一特定車輛判定為超速之車輛，應非難
         事。縱雷射槍內並無照相功能，亦應無誤認之可能。
         故依一般社會生活合理之經驗法則判斷，異議人確有
         超速之行為，應無其他「合理之懷疑」可資排除。此
         外，值勤員警即證人乙○○與異議人素無仇怨，其於
         本院所為之證詞復受具結程序及偽證罪之擔保，實無
         故意設詞誣陷異議人之動機與必要，異議人上揭所辯
         ，尚不足採。
五、綜上所述，原處分機關認異議人有「在高速公路超速行駛」
    之違規，而依修正前道路交通管理處罰條例第33條第1項裁
    處罰鍰3,000元，並依同條例第63條第1項第1款之規定，記
    違規點數1點之處分，核無不當。異議人之異議為無理由，
    應予駁回。
六、據上論斷，應依道路交通案件處理辦法第19條，裁定如主文
    。
中    華    民    國    95    年    10    月    11    日
                  交通法庭法  官  賴邦元
以上正本證明與原本無異
如不服本裁定應於送達後5日內向本院提出抗告狀
                          書記官  游意婷
中    華    民    國    95    年    10    月    11    日


司法院資訊處製作；財團法人民間司法改革基金會備份。
